【裁判字號】    95,訴,119
【裁判日期】    951114
【裁判案由】    毒品危害防制條例
【裁判全文】
臺灣宜蘭地方法院刑事判決               95年度訴字第119號
    公  訴  人  臺灣宜蘭地方法院檢察署檢察官
    被      告  甲○○
                        （現在臺灣宜蘭監獄另案執行中）
上列被告因毒品危害防制條例案件，經檢察官提起公訴（九十五
年度毒偵字第三四一號），本院判決如下：
    主  文
甲○○施用第一級毒品，處有期徒刑陸月。如易科罰金，以銀元
佰元即新臺幣玖佰元折算壹日。
    事  實
一、甲○○前因施用毒品案件，經本院依臺灣宜蘭地方法院檢察
    署檢察官之聲請，裁定送觀察、勒戒後，因認無繼續施用毒
    品之傾向，而於民國九十一年四月十九日觀察、勒戒執行完
    畢釋放，並由該署檢察官於同日以九十一年度毒偵字第二一
    八號為不起訴處分。又其復因施用第一級毒品海洛因（下稱
    海洛因）及第二級毒品安非他命（下稱安非他命）之案件，
    經本院各判處有期徒刑八月及四月，並定應執行刑為有期徒
    刑十月確定（現正執行中）後，仍不知悛悔，再於九十五年
    二月十二日十八時二十五分許起往前回溯二十四小時內之某
    時許（不含經警查獲至採尿時間），在不詳處所施用海洛因
    一次。嗣經警於九十五年二月十二日下午在其位於宜蘭縣壯
    圍鄉○○路○段二八六巷六號住處緝獲林啟榮時，因林啟榮
    當場指證掉落之注射針筒乃甲○○所有，遂將甲○○一併帶
    回警局詢問後，經其同意而採尿送鑑，得悉上情。
二、案經宜蘭縣警察局宜蘭分局報告臺灣宜蘭地方法院檢察署檢
    察官偵查起訴。
    理  由
一、訊據被告甲○○自警詢至偵審中，皆矢口否認有何施用海洛
    因之犯行，並辯稱：其知悉林啟榮正遭通緝，故於九十五年
    二月十二日去電託友人吳建福報警至其位於宜蘭縣壯圍鄉○
    ○路○段二八六巷六號住處緝捕林啟榮，並因配合辦案而一
    同前往警局製作筆錄，但未為警採尿，亦無施用海洛因等語
    。然查：
  (一)本院於九十五年四月十八日準備程序後，依職權採取被告甲
    ○○之尿液（編號Ｂ），連同向警調取被告於九十五年二月
    十二日十八時二十五分許經宜蘭縣警察局宜蘭分局小隊長吳
    素蓮採集之尿液（編號Ａ）併送法務部調查局鑑定後，認尿
    液之粒腺體ＤＮＡ序列均相符，是編號Ａ、Ｂ之尿液有可能
    （百分之九十九以上）為同一人或同母系親屬成員所排放，
    此據該局以九十五年八月十六日調科肆字第０九五００三七
    三六七０號鑑定通知書函覆翔實，足見被告甲○○應於九十
    五年二月十二日十八時三十五分許，確在宜蘭縣警察局宜蘭
    分局為警採尿送鑑無訛。又本件針對被告甲○○採尿之經過
    ，亦經證人即宜蘭縣警察局宜蘭分局偵查佐黃有信及賴松輝
    到庭結證：九十五年二月十二日因接獲線民吳建福通報，告
    知通緝犯林啟榮在甲○○家中，便前往該處埋伏，並於當日
    十七、十八時許查見林啟榮進入甲○○住處後，入內緝獲林
    啟榮，但因林啟榮聲稱所掉落之注射針筒乃甲○○所有，而
    其等無法當場確定該注射針筒為何人所有，且甲○○亦有毒
    品前案紀錄，始將甲○○一併帶回警局詢問，並經甲○○同
    意後，由小隊長吳素蓮採尿等語綦詳，另證人即宜蘭縣警察
    局宜蘭分局小隊長吳素蓮亦到庭結證：依規定對女性嫌犯皆
    須由女警採尿，其所屬偵查隊僅有其一名女警，故女性嫌犯
    皆由其進行採尿。其已不記得卷附本案宜蘭縣警察局宜蘭分
    局毒品案件犯嫌姓名尿液編號對照表係對何名犯罪嫌疑人採
    集尿液，但文件中蓋用其職章，便係由其負責處理採尿事宜
    ，縱使由同事代理蓋章，但必為其實施採尿始同意代理蓋章
    等語翔實。從而，綜依首開法務部調查局依尿液粒腺體ＤＮ
    Ａ序列之鑑定結果，及證人黃有信、賴松輝及吳素蓮等人之
    證言，即徵被告甲○○空言置辯否認曾於九十五年二月十二
    日十八時二十五分許為警採尿等詞，洵屬無據，委無可信。
  (二)查人體吸食海洛因經尿液排出之時間，依吸食多寡、人體代
    謝功能、吸食者之年齡及性別有所差異，惟一般而言，海洛
    因經注射進入人體後，約百分之八十於二十四小時內自尿中
    排出，嗎啡經注射進入人體後，百分之九十以上於二十四小
    時內自尿中排出等情，已據行政院衛生署藥物食品檢驗局以
    八十一年九月八日（八一）藥檢壹字第八一一四八八五號函
    示明確。次按，目前常用之毒品篩檢方式包括酵素免疫分析
    法，薄層色層分析法及放射免疫分析法，在文獻上，雖亦有
    藥品或食物因交叉反應而在尿液測試中產生偽陽性反應，因
    此篩檢結果必須進一步確認，而目前最常使用之確認方式則
    係「氣相層析質譜儀分析法」，在良好操作條件下，以此法
    作藥物及其代謝產物之定性及定量分析，幾無偽陽性反應產
    生之事實，則經行政院國軍退除役官兵輔導委員會臺北榮民
    總醫院八十三年四月七日（八三）北總內字第０三０五九號
    函示翔實。秉此觀之卷附慈濟大學醫學院濫用藥物檢驗中心
    所出具，被告甲○○為警採集之尿液（即查詢編號0000
    00000；委驗機構編號四四二）經送該局檢驗並以「氣
    相層析質譜儀分析法」確認後所呈海洛因代謝後之嗎啡陽性
    反應，佐以本院依職權再將前開尿液送法務部調查局鑑定後
    ，該局以九十五年九月四日調科壹字第０九五二二二一二七
    八０號鑑定書函覆均呈海洛因代謝後之嗎啡陽性反應之檢驗
    結果，顯可認定被告甲○○經警採尿往前回溯二十四小時內
    之某時許，應曾施用海洛因甚明。被告甲○○空言否認上情
    ，實屬無由，並無可採。
  (三)被告甲○○前因施用毒品案件，經本院依臺灣宜蘭地方法院
    檢察署檢察官之聲請，裁定送觀察、勒戒後，因認無繼續施
    用毒品之傾向，而於九十一年四月十九日觀察、勒戒執行完
    畢釋放，並由該署檢察官於同日以九十一年度毒偵字第二一
    八號為不起訴處分。又其復因施用海洛因及安非他命之案件
    ，經本院各判處有期徒刑八月及四月，並定應執行刑為有期
    徒刑十月確定（現正執行中）之事實，則有臺灣高等法院被
    告全國前案紀錄表一份存卷足考。
  (四)總前各情，被告甲○○於遭警採尿前往前回溯二十四小時內
    之某時許確有施用海洛因之各該事證已臻明確，其空言置辯
    咸屬無據，皆無可採，其犯行已堪認定，應予依法論科。
二、被告甲○○行為後，刑法及刑法施行法業於九十四年二月二
    日經總統以華總一義字第０九四０００一四九０一號令修正
    公布，並於九十五年七月一日施行（下稱修正後刑法），是
    參酌最高法院九十五年五月二十三日刑事庭第八次會議決議
    ，修正後刑法第二條第一項之規定，係規範行為後法律變更
    所生新舊法律比較適用之準據法，於修正後刑法施行後，應
    適用修正後刑法第二條第一項之規定，為「從舊從輕」之比
    較。另於比較時應就罪刑有關之共犯、未遂犯、想像競合犯
    、牽連犯、連續犯、結合犯，以及累犯加重、自首減輕暨其
    他法定加減原因（如身分加減）與加減比例等一切情形，本
    於統一性及整體性原則，綜其全部罪刑之結果而為比較，亦
    即本案涉及法律變更之部分，經附表所示比較修正前後刑法
    之相關規定結果後，因修正後刑法並未較有利於被告，爰依
    修正後刑法第二條第一項前段之規定，適用被告行為時之修
    正前刑法，合先敘明。
三、核被告甲○○之所為，係犯毒品危害防制條例第十條第一項
    之施用第一級毒品罪。其施用前持有海洛因之低度行為，業
    為施用之高度行為吸收，不另論罪。審酌被告歷經觀察、勒
    戒之戒斷程序及刑罰之科處後，猶未能確實戒除毒癮，顯見
    尚難單憑己力戒除毒害，更於犯後屢執陳詞否認犯行，是參
    酌其素行、犯罪動機、目的、手段與造成社會整體潛在侵害
    程度等一切情狀，量處如主文所示之刑，並諭知易科罰金之
    折算標準。
據上論斷，應依刑事訴訟法第二百九十九條第一項前段，毒品危
害防制條例第十條第一項，刑法第十一條前段、第二條第一項前
段、修正前刑法第四十一條第一項前段，修正前罰金罰鍰提高標
準條例第二條，現行法規所定貨幣單位折算新臺幣條例第二條，
判決如主文。
本案經檢察官賴慶祥到庭執行職務
中    華    民    國    95    年    11    月    14    日
                  刑事第二庭審判長法  官  黃永勝
                                  法  官  楊坤樵
                                  法  官  陳嘉年
以上正本證明與原本無異。
如不服本判決應於收受本判決後10日內向本院提出上訴書狀，其
未敘述上訴理由者，並得於提起上訴後10日內向本院補提理由書
狀(均須按他造當事人之人數附繕本)「切勿逕送上級法院」。
                                  書記官  林嘉萍
中    華    民    國    95    年    11    月    14    日
附錄本案論罪科刑法條全文
毒品危害防制條例第十條第二項
施用第二級毒品者，處三年以下有期徒刑。
附表
┌───┬───────┬────────┬──────┐
│比較  │修正前刑法    │修正後刑法      │依從舊從輕原│
│法條  │              │                │則比較結果  │
├───┼───────┼────────┼──────┤
│刑法第│依修正前罰金罰│如易科罰金，以新│修正後刑法並│
│四十一│鍰提高標準條例│臺幣一千元、二千│未較有利於被│
│條第一│第二條規定，易│元或三千元折    │告          │
│項前段│科罰金數額提高│算一日          │            │
│      │為一百倍，如易│                │            │
│      │科罰金，以銀元│                │            │
│      │三百元即新臺幣│                │            │
│      │九百元折算一日│                │            │
└───┴───────┴────────┴──────┘


司法院資訊處製作；財團法人民間司法改革基金會備份。
